【裁判字號】    98,重上更(三),19
【裁判日期】    980521
【裁判案由】    傷害致死
【裁判全文】
臺灣高等法院刑事判決            98年度重上更(三)字第19號
上  訴  人  臺灣臺北地方法院檢察署檢察官
上  訴  人
即  被  告  乙○○
                    二樓
選任辯護人  高素真律師
上列上訴人因被告傷害致死案件，不服臺灣臺北地方法院89年度
訴字第1497號，中華民國90年6月27日第一審判決（起訴案號：
臺灣臺北地方法院檢察署88年度偵字第16766號），提起上訴，
經判決後，最高法院第三次發回更審，本院判決如下：
    主  文
原判決撤銷。
乙○○無罪。
    理  由
一、公訴意旨略以：被告乙○○於民國（下同）86年12月6日晚
    間，與友人丁○○、戊○○、己○○、辛○○、庚○○共6
    人（丁○○、戊○○、己○○、辛○○、庚○○等五人業經
    判處罪刑確定）在台北市○○區○○街186巷2號壬○○所經
    營之全新餐廳第一番區飲酒作樂。席間，丁○○等人並召來
    女服務生丑○○（藝名「寶貝」）、寅○○○（藝名「彩雲
    」，為丑○○之母）、卯○○（藝名「麗麗」）、盧碧玉（
    藝名「彩衣」）等人輪番坐檯陪酒。至同日晚間11時40分許
    ，適有丑○○舊識蘇啟富夥同友人癸○○、子○○抵達全新
    餐廳，因餐廳客滿，蘇啟富即請癸○○、子○○在餐廳門外
    等候，自行進入餐廳內欲與丑○○寒喧，並在該處大聲叫嚷
    。丁○○聞之，心生不悅，走出番區，與蘇啟富發生爭執，
    戊○○見狀趨前參與爭吵。女服務生寅○○○見狀，出面將
    蘇啟富勸離餐廳，戊○○因不滿蘇啟富仍叼唸不休，即基於
    傷害之犯意出手推打蘇啟富，繼與之互毆，乙○○與丁○○
    、庚○○、己○○、辛○○等人見狀，即與戊○○共同基於
    傷害之犯意，且雖無意殺害蘇啟富，惟可預見其年輕力壯，
    合多人之力對蘇啟富一人頭、腹部等重要部位拳打腳踢，可
    能肇致蘇啟富傷重死亡之結果，乙○○及丁○○、己○○、
    辛○○、戊○○、庚○○猶共同以拳腳毆打蘇啟富頭、腹部
    等處，庚○○並持空酒瓶，攔阻欲靠近勸架之癸○○、子○○二人，並對癸○○喝稱：不得參與此事，否則連你也要毆
    打等語，並持酒瓶作勢追打子○○，癸○○、子○○見狀只
    得閃避。庚○○旋走回餐廳門口等候，乙○○及丁○○、己○○、辛○○、戊○○等五人則自餐廳門口一路追打蘇啟富
    ，至廣州街186巷底與三水街口處，見蘇啟富不支倒地後，
    始行罷手，共同走回廣州街186巷口與庚○○會合後離去。
    蘇啟富被毆打後，頭部受有多處擦傷、腹部鈍傷、併麻痺性
    腸阻塞、上消化道出血、左側顳頂骨折，並有顱內出血等傷
    害。蘇啟富不知自己傷勢嚴重，未延醫治療，即一人勉力返
    回其位於台北市○○路○段134號其所經營服飾店之閣樓處休
    息。迨蘇啟富之妹丙○○於86年12月8日中午，自癸○○、
    子○○處得知蘇啟富被圍毆事，並經探詢各大醫院無著，方
    於同日下午2時許，至閣樓查看，始發現蘇啟富昏迷躺在該
    處，經送醫急救，蘇啟富已有尿失禁、呼吸呈急促狀（DYS-
    PNEA）、二眼瞳孔不一樣（左眼4.5、右眼2.5）之症狀，經
    過檢查，發現蘇啟富除受有前揭傷害外，其左側顳頂骨骨折
    ，有大量顱內出血，即左側急性硬腦膜外血腫（12X3X6公分
    ）、左側急性硬腦膜下血腫（10X0.5X8公分）、左側大腦顳
    葉血腫（2X2X2公分），並有肺炎（右上肺）併成人呼吸窘
    迫症候群、橫紋肌崩解症併急性腎衰竭等，經緊急接受左側
    開顱手術，發現前揭左側顳骨骨折（約10公分），且該骨折
    處之表皮有鈍器傷血腫。同年月12日接受氣管切開術，同年
    月23日接受傷口清創術，仍於同年月23日晚間11時48分許，
    因前揭外傷性顱內出血（左側顳骨骨折、硬膜上出血、硬膜
    下出血及顳葉出血）合併成人呼吸窘迫症候群及肺炎，不治
    死亡。因認被告乙○○涉犯刑法第277條第2項前段之傷害致
    死罪嫌。
二、本件公訴人認被告乙○○涉犯上開罪嫌，無非係以共犯丁○○曾指證被告乙○○有共同毆打被害人，為其主要之論據。
    訊據被告堅詞否認有於上揭時、地，與共犯丁○○等人共同
    圍毆被害人之情事，辯稱：衝突發生時，伊在餐廳外使用行
    動電話；返回時，看見丁○○與被害人打在一起，從巷口一
    直打到巷底，戊○○吩咐伊去拉開丁○○，伊僅有勸架，並
    未參與打架等語。選任辯護人並為被告辯稱：共犯丁○○前
    後證述不一，其餘共犯並未指證被告有參與毆打被害人，至
    被告參與善後，無非係念於故舊情分，與是否參與打人，係
    屬二事，不能混為一談等語。
三、按犯罪事實應依證據認定之，無證據不得認定其犯罪事實。
    不能證明被告犯罪者，應諭知無罪之判決，刑事訴訟法第
    154條第2項、第301條第1項分別定有明文。次按認定不利於
    被告之事實，須依積極證據，茍積極之證據不足為不利於被
    告事實之認定時，即應為有利於被告之認定，更不必有何有
    利之證據。共同被告不利於己之陳述，固得採為其他共同被
    告犯罪之證據，惟此項不利之陳述，須無瑕疵可指，而就其
    他方面調查又與事實相符，始得採為其他共同被告犯罪事實
    之認定。被告（包括共犯）之自白為證據之一種，須非出於
    強暴、脅迫、利誘、詐欺或其他不正之方法，且與事實相符
    者，方得採為證據，故被告雖經自白，仍應調查其他必要之
    證據，以察其與事實是否相符，苟無法證明其與事實相符，
    根本即失其證據之證明力，不得採為判斷事實之根據。認定
    犯罪事實所憑之證據，雖不以直接證據為限，間接證據亦包
    括在內；然而無論直接或間接證據，其為訴訟上之證明，須
    於通常一般之人均不致有所懷疑，而得確信其為真實之程度
    者，始得據為有罪之認定，倘其證明尚未達到此一程度，而
    有合理之懷疑存在時，事實審法院復已就其心證上理由予以
    闡述，敘明其如何無從為有罪之確信，因而為無罪之判決，
    尚不得任意指為違法；最高法院30年上字第816號、46年台
    上字第419號、46年台上字第809號、76年台上字第4986號亦
    分別著有判例。經查：
  (一)被害人蘇啟富於前揭時地，除頭部受有多處擦傷、腹部鈍傷
    、併麻痺性腸阻塞、上消化道出血外，尚有大量顱內出血，
    即左側顳頂骨骨折（約10公分長）、左側急性硬腦膜外血腫
    （12乘3乘6公分）、左側急性硬腦膜下血腫（10乘0.5乘8公
    分）、左側大腦顳葉血腫（2乘2乘2公分），並有肺炎（右
    上肺）併成人呼吸窘迫症候群、橫紋肌崩解症併急性腎衰竭
    ，經接受開顱術、氣管切開術及傷口清創術，仍因前揭外傷
    性顱內出血（左側顳骨骨折、硬膜上出血、硬膜下出血及顳
    葉出血）合併成人呼吸窘迫症候群及肺炎不治死亡等情，固
    據證人即台北市立和平醫院醫師許堅毅於丁○○等五人就本
    件被訴傷害致死案件於原法院87年度訴字第342號案件訊問
    時證述甚詳，復經台灣台北地方法院檢察署檢察官督同法醫
    師相驗及解剖屬實，並製有勘驗筆錄、解剖筆錄、相驗屍體
    證明書，暨台灣高等法院檢察署法醫中心所提出之（86）甲○醫鑑字第1077號鑑定書附於相字卷，及台北市立和平醫院
    86年12月31日北市和醫病第7822號函所附之被害人病歷附本
    院該卷可稽，然此部分資料僅足證明被害人蘇啟富因上揭傷
    害死亡，被告乙○○有無參與毆打被害人蘇啟富，尚須其他
    積極證據佐證，始足認定。
  (二)共犯丁○○、戊○○於警詢及檢察官偵查中之先後供述：
    1.引起本案鬥毆之共犯丁○○於到案之初在警詢中供陳：（
      問：蘇啟富於86年12月6日23時40分在台北市○○街186巷
      2號前互相打架受傷，送和平醫院延於86年12月23日23時
      51分死亡，是否你動手毆打的？）是的；（問：你們這方
      有誰參加打架？對方有幾人？）我們這方有我與戊○○兩
      人，對方有三人：（問：戊○○有否動手打蘇啟富？）有
      的；（問：你以何工具打蘇啟富？）以徒手打蘇啟富；..
      .（問：你們有幾人共同喝酒？那些人參加打架？）共五
      人；我與戊○○、辛○○、己○○、庚○○共五人在餐廳
      一番房間內喝酒，我只知道我和戊○○兩人參加打架，其
      餘酒醉我不知道有否參加云云（見86年偵字第28008號卷
      第6頁）。在檢察官偵查中仍供稱：我們那天在店中走廊
      撞倒，他撞倒我的肩膀，我有向他道歉，他很兇，將我拖
      出去，外面另有他兩位友人，他拉我四、五步，他說他是
      那裡或萬國的老大，戊○○過來，因蘇叫的很大聲，死者
      二位友人，沒有幫蘇拉我，丁過來，蘇啟富先出拳，我不
      知道丁是跑過來抑或走過來，那天我們自七點開始喝高樑
      酒，喝一瓶多，我與己○○先到，先喝酒，我以喝了七、
      八分醉，我被蘇拉至門口一、二分鐘，戊○○才過來，蘇
      某先出拳打戊○○，打哪裡我未看清楚，二人就打起來，
      我也與他們打在一起，蘇某有被我們打倒在地上；死者打
      我何部位，我不清楚；因那天喝酒喝很多，我與他們一起
      打，後來變成我與蘇某打來打去；我那天未去驗傷，戊○○何部位被打我不清楚；後來我們有追蘇某至巷口，有二
      、三人拉我走，是戊○○及其他人拉我走，至於是何原因
      拉我走我不清楚，不知道是否怕我把人打死才拉我；...
      （問：那天你另三位友人有否毆打死者？）沒有，僅有我
      與戊○○打蘇啟富等語（見86年偵字第28008號卷第71頁
      、第125頁）。
    2.另參與本案鬥毆之共犯戊○○於到案之初在警詢中亦供陳
      ：當時我們五個人在全新餐廳內一起喝酒，後來丁○○到
      外面，當時我去上廁所回來時看到丁○○和死者蘇啟富在
      吵架，對方講他是萬國的，後來丁○○跟蘇啟富講抱歉我
      不是在混的；我是做工人，有小姐在拉開丁○○和蘇啟富
      ，我也跟著出去，我就把他們兩個拉開，蘇啟富誤會我就
      動手要打我，當時他動手打我，我就還手，丁○○也加入
      一起打架，我打了蘇啟富十幾下，互相打了十幾下，後來
      我沒再打了，就進去全新餐廳內拿行動電話，後來辛○○
      、己○○、庚○○等三人剛好要出去，我跟他們三個人講
      外面打架，我們趕快走，後來我出來後看到丁○○還在打
      蘇啟富，我就出去拉丁○○，跟他講我們快走，不然等一
      下警察來了，我們我五個人就離開現場了；（問：辛○○
      、己○○、庚○○等三人有無參加打架？蘇啟富方面有幾
      個人參予打架？）辛○○、己○○、庚○○等三人沒有參
      予打架，蘇啟富方面因我曉得他有兩個朋友在場，或參個
      朋友在場，至於有無參加打架，因當時場面很亂，所以我
      不清楚云云（見86年偵字第28008號卷第9頁）。在檢察官
      偵查中仍供稱：我人在裡面喝酒，丁○○到外面來，我恰
      巧出來上廁所，看見對方三人撞在走廊，丁○○與蘇某發
      生擦撞，蘇某（死者）謂他是萬國之人，丁○○說他是做
      工之人，有小姐將他們推至外面，要他們不要爭吵，怕他
      們在裡面吵架，我自後面過來，看看有何事，我過去將丁○○與死者拉開，死者手就過來打我，打到我的手臂；死
      者有喝酒，我就回手打他，我們打了十幾拳，就衝突起來
      ；（問：他打你何部位？）身體，未受傷，我也未去驗傷
      ，那時我與死者打起來，與蘇一起來的二人就跑了；丁○○有去追那二人，後來打一打，丁○○有下來打，我回去
      拿手機，與我們另外三位友人說丁○○與他人打架，我出
      來仍有看到丁○○與死者打，我叫丁○○不要打了，快點
      走，待會警察就會來，就看見死者跌跌撞撞，走至巷口；
      是丁○○去追的；... （問：你們其他三人有無出手打蘇
      啟富？）沒有；... （問：你有否用腳踢死者頭部？）我
      有踢，但未踢他頭部；（問：丁○○有無踢死者頭部？）
      應該有等語（見86年偵字第28008號卷第73頁至第76頁）
      。
    3.觀諸共犯丁○○、戊○○於警詢及檢察官偵查中之上揭供
      述，二人均堅稱：與被害人蘇啟富等人鬥毆之人，僅有丁○○、戊○○二人。
  (三)共犯丁○○於原法院87年5月14日、6月8日庭訊之供述：
    1.共犯丁○○因涉犯傷害致死罪，於原審87年5月14日、87
      年6月8日應訊時雖供陳：戊○○先與被害人打起來，乙○○、庚○○走出來，庚○○拿著酒瓶說不干被害人朋友癸○○、子○○事，癸○○、子○○就跑掉，庚○○在後追
      趕；伊後來與被害人在巷子中段較靠近巷底對打時，乙○○有靠近拉伊，並有出手打被害人；伊與戊○○回頭找鞋
      子時，有聽到碰、碰聲音，回頭看到辛○○、己○○從巷
      底走過來；嗣後要回家時，伊問誰打被害人那麼響，乙○○說是己○○拿安全帽打所發出聲響；伊有與被害人互踢
      ，乙○○拉伊回去時，也順便踢被害人幾腳；伊確定乙○○先從巷底走過來，後面跟著己○○、辛○○云云（見原
      審訴字第342號影印卷(二)第39頁至第41頁、第80頁至第82
      頁）。復於其所具自白狀指稱：伊與戊○○跟被害人打在
      一起，後來乙○○過來一起打被害人，嗣戊○○、庚○○
      、辛○○、己○○走向伊與乙○○、被害人處。戊○○與
      伊去找鞋子，庚○○、辛○○、己○○、乙○○四人在巷
      底打被害人，伊有聽到碰、碰聲響，後來庚○○、辛○○
      、己○○、乙○○四人從巷底走過來；伊曾問碰、碰聲音
      是什麼，乙○○、庚○○、辛○○答稱係己○○拿安全帽
      打被害人頭部等語（見原審訴字第342號影印卷(二)第43 頁
      、第44頁）；意指被告乙○○前來勸架時並有順手毆打被
      害人。然共犯丁○○之上揭陳述，係該共犯丁○○因涉
      犯傷害致死罪（原審87年度訴字第342號案），於原法院
      審理時以被告之立場辯解而為陳述，雖其嗣於原審及本院
      依證人之規定命其具結而為作證，予以對質詰問之機會，
      而有證據能力，但其上開陳述，係在無偽證之壓力下之陳
      述，自可信口開河，則該等供詞，證明力較為薄弱，尚難
      遽加採認。
    2.況該共犯丁○○在被訴之同一傷害致死案，於原法院87年
      8月7日審理中已改稱：不敢確定乙○○有無毆打死者云云
      （見原審訴字第342號影印卷(二)第113頁）；於88年3月19
      日審理中又陳稱：我印象是乙○○拉我回去，記不得他拉
      我時有無打死者等語（見原審訴字第342號影印卷(三)第48
      頁）。在本案檢察官於88年9月6日偵查時又供陳：沒有（
      看到乙○○毆打蘇啟富）云云（見偵字第16766號卷第35
      頁反面)。足認其前後所供，頗不一致，甚或兩岐。
    3.且共犯丁○○於被訴傷害致死案審理中所稱：庚○○拿著
      酒瓶恐嚇蘇啟富的兩位朋友（子○○、癸○○）；... 蘇
      啟富的兩位朋友當時跑了，而庚○○和乙○○就追了過去
      ，而我就和戊○○、蘇啟富打在一起；... 後來乙○○就
      走過來跟著我一起打蘇啟富乙節（見原審訴字第342號影
      印卷(二)第43-1頁) 。亦核與共犯庚○○供陳：我追死者之
      友未果，把酒瓶丟在牆角，當時只有戊○○、丁○○、死
      者三人互毆，那時沒有看到乙○○云云（見原審訴字第34
      2號影印卷(二)第93頁背面）。及證人子○○證述：庚○○
      、乙○○沒有一起追；癸○○是站在旁邊沒被追；我是被
      庚○○追了一、二步等語（見偵字第16766號卷第47頁背
      面）；亦不相符合。
    4.可知共犯丁○○被訴傷害致死案審理中原先所指，對於被
      告乙○○不利之供述，顯有重大之瑕疵。
  (四)再查，證人即共犯丁○○在本院審理中以證人之身分具結證
    稱：（辯護人問：86年12月6日晚間，你是否與被害人與本
    件案發地點發生糾紛？）有；（問：當時你有毆打被害人嗎
    ？）我有毆打被害人；（問：你有無看到被告乙○○毆打被
    害人？）我沒有看到；（問：為何你以前說，乙○○在勸架
    拉人時，有順便毆打被害人？）這件案子已經傳喚我很多次
    了，我之前就已經說過，我是陷害乙○○的，實際上他沒有
    打被害人，他只是過來拉我而已；（問：你為何要陷害乙○○？）當時我被收押，我想說法官一定會認為我們都是共同
    正犯，所以我的自白書亂寫；（問：你們後來有無與被害人
    家屬協商賠償的事情？）有去協商，但是沒有談成；（問：
    到目前都沒有賠償被害人家屬？）對；（問：乙○○有無參
    與與被害人家屬協商的事情？）沒有：（問：協商時，你有
    無親自參與？）有，當時我已經交保出去了，我有去協商；
    我只知道當時戊○○有去，其餘因為時間太久了，我記不清
    楚，我不敢亂講；（檢察官問：你與乙○○有任何仇怨或不
    愉快嗎？）沒有；（問: 為何要陷害他？）當時因為急著要
    交保，所以想說趕快寫一份自白書，法官看了之後傳我出庭
    ，我也是急著交保，就都隨便亂說；（問：陷害乙○○和交
    保有無關係？）因為當天我們一起喝酒，我想說法官會自由
    心證認為我們都是共同正犯，所以我就隨便說大家都有參與
    ，實際上有幾個人沒有打；（問：你在更一審時說，你被收
    押，他們說每個月要給你一些錢，後來都沒有給錢，你才咬
    他們進來？）；當時案發之後，我知道警察有在捉我，我有
    跟他們協商，如果我被捉到了刑責我來扛，民事賠償部分因
    為大家都在場就叫大家幫忙；實際上庚○○、乙○○都沒有
    動手，法官也是用自由心證判了；（問：既然乙○○他們沒
    有動手，為何你說刑責你來扛？）因為大家好朋友，大家當
    天也都有在場，如果我被判刑，我也沒有能力作民事賠償的
    事情，所以叫他們幫忙去談；（問：你是先被收押之後才咬
    他們？）是，我是收押之後才咬他們；（問：怎麼又說是因
    為交保才隨便說他們？）我是想說是否可以請法官讓我交保
    ，所以隨便寫了自白書出去；（辯護人: 問後來法官有無讓
    你交保？）有；（問；是你寫了自白書之後讓你交保？）是
    云云（見本院更二卷96年12月27日審判筆錄）。證人即共犯
    丁○○在本院審理中以證人之身分具結證供證，已就渠在被
    訴傷害致死罪，原法院以87年度訴字第342號案審理中，何
    以誣攀本案被告乙○○之原因詳為供證，且渠所述誣攀被告
    乙○○之原因，核與一般在押被告期盼獲准交保之心理無悖
    。參以：
    1.另證人即參與鬥毆之共犯戊○○在本院審理中亦以證人之
      身分具結供證：（辯護人問：案發當時你有無在場？）有
      ；（問：一開始是你與被害人發生爭執嗎？）不是，是丁○○；（問：你有無看到被告乙○○毆打被害人？）沒有
      ，是我叫他去拉丁○○的；（問：為何你要叫乙○○去拉
      丁○○？）一開始是丁○○與死者發生爭執，我與庚○○
      從廁所出來看到，我與庚○○上前，我與死者打完之後，
      丁○○還在跟死者打，我要去拿手機，遇到乙○○，就叫
      他去拉丁○○；（問：為何你不自己去拉丁○○？）一開
      始他們發生爭吵，是我和丁○○先動手的，我打完之後，
      我急著拿手機要先走，所以才叫乙○○去拉丁○○；（問
      ：你有無看到乙○○去拉丁○○的情形？）當時丁○○和
      死者已經快打到巷底了，我進餐廳去拿手機，所以沒有看
      到乙○○去拉丁○○的情形，我出來的時候，乙○○和丁○○已經在巷底了，還有另外二人辛○○、己○○也在那
      邊，我就過去要叫他們走了；（問：這時你有無看到乙○○打死者？）沒有看到乙○○打死者等語（見本院更二卷
      96年12月27日審判筆錄）。
    2.證人即案發時在場之庚○○在本院審理中亦以證人之身分
      具結供稱：（辯護人問：案發當時你有無在場？）有；（
      問：當時你有無看到被告毆打被害人？）沒有；... （檢
      察官問：你是從頭到尾都在場嗎？）他們先發生，我後來
      看到才過去；當時我從廁所出來，看到他們在門口起衝突
      ，我就過去看，這中間差不多一、二分鐘而已；時間也很
      久了，細節我也記不起來；（問：乙○○是何時出現在現
      場？）乙○○我從頭到尾沒有看到他云云（見本院更二卷
      96年12月27日審判筆錄）。
    3.共犯丁○○在本院審理中以證人之身分具結所為供證，核
      與參與鬥毆之共犯戊○○、案發時在場之庚○○在本院審
      理中以證人之身分具結所為供證相符，其證言自屬可信。
      而該共犯丁○○前因涉犯傷害致死罪由原法院以87年度訴
      字第342號案審理中，於87年5月14日、87年6月8日應訊時
      所供，及其所具自白狀之上揭陳述，核與渠先前於警詢、
      檢察官偵查中，及嗣後在原審及本院審理時所為陳述不一
      ，顯有重大瑕疵，委無足採。
  (五)此外：
    1.證人即全新餐廳女服務生寅○○○警詢時證稱：店內有位
      客人從店內衝出推了蘇啟富，好像是要打架的樣子云云（
      見相驗卷第15頁）。證人即女服務生丑○○證稱：案發當
      天蘇啟富曾因餐廳滿座，經告知欲往他處喝酒後，遭五、
      六名酒客共同毆打等語（見86年度偵字第28008號卷第29
      頁）。女服務生卯○○證稱：當時第一桌係丁○○請客，
      連其友人共六人，不久有一名客人叫「SOGO」（即蘇啟富
      ）進入店內要找服務生「寶貝」（即丑○○）未著，蘇啟
      富非常生氣，並且叫罵，在店外與人發生爭吵，伊因在第
      一桌服務，聽丁○○說店外與人爭吵的人是他的朋友，接
      著丁○○及其五名友人跑出店外云云（見同上偵查卷第35
      頁）；卯○○於警詢時又稱：當時蘇啟富非常生氣並且叫
      罵，在店外與人發生爭吵，丁○○及其五名友人跑出店外
      等語（見相驗卷第13頁）。證人癸○○（被害人蘇啟富友
      人）於警詢時證稱：蘇啟富與藝名「寶貝」女服務生打招
      呼後，出來被不明人士五至六名毆打成傷，我並遭對方手
      持啤酒瓶威脅，叫我不要參與此事，否則連我也要毆打云
      云（見同上偵查卷第23頁）；於原審法院另案審理時證稱
      ：死者被四、五人打之後，跑到巷子裡面等語（見台灣台
      北地方法院87年度訴字第342號87年3月5日訊問筆錄）。
      證人子○○（被害人友人）於警詢時證稱：我與癸○○在
      外面等候蘇啟富，但於蘇啟富向小姐打招呼完畢後，在餐
      廳內突然有五、六名不明人士衝出來向蘇啟富毆打云云（
      見同上偵查卷第24頁）。觀諸渠等之供詞，均在陳明被害
      人蘇啟富被毆時對方應有五、六人之多，或該等五、六人
      有自現場跑出來，然未能指述該等五、六人中除丁○○、
      戊○○以外之人，是否包括被告乙○○，且是否均有參與
      毆打被害人蘇啟富，或有如何毆打被害人蘇啟富及持酒瓶
      恐嚇在場人之情事；是依上揭證人之供述，僅足證明被告
      乙○○有於被害人蘇啟富遭人毆打時在場，而不足證明被
      告乙○○有參與毆打被害人蘇啟富。
    2.共犯丁○○在其被訴傷害致死案原法院審理中雖曾書具自
      白稱：蘇啟富的兩個朋友當時跑了，而庚○○和乙○○就
      追了過去，而我就和戊○○、蘇啟富打在一起云云（見87
      年度訴字第342號卷(二)第43頁起87年5月14日自白書）；又
      在其被訴傷害致死案原法院審理中稱：後來乙○○靠近蘇
      啟富拉我，有出手打蘇啟富... 我確定乙○○先過來，後
      面接己○○、辛○○等語（見87年度訴字第342號卷(二)87
      年5月14日、同年9月7日訊問筆錄）。然共犯丁○○於警
      詢、偵訊中均未有此供述，於本院傳訊作證時已否認被告
      有參與，且其自承有要求被告及其餘共犯分擔民事賠償金
      ，惟事與願違，不能排除係因此而懷恨在心，故意為上開
      不實之指述，自難據此為不利於被告之認定。
    3.告訴人丙○○雖指稱：被告若沒有參與，為何要幫其他被
      告付律師費及打理他們家人等語。惟依證人丁○○上開證
      述，其有要求在場之人均分攤民事賠償費用等，以證人丁○○所涉傷害致死罪名，刑責甚重，有無民事和解，攸關
      量刑輕重，且本件係傷害致死，賠償金額通常不少，非證
      人丁○○獨力可以承擔，則其要求其餘在場之人分擔，並
      不違常情，被告縱未涉案，基於朋友道義，資助部分金錢
      ，亦不難理解，何況，本件被告並未支付任何民事賠償金
      ，是尚難據此資為不利於被告之認定。
  (六)綜上，被告乙○○雖有於共犯丁○○、戊○○與被害人蘇啟
    富鬥毆時在場，然並無相當證據足認其與其他被告有犯意聯
    絡或有出手毆打被害人蘇啟富之行為。公訴人所提出之證據
    ，尚不足以使本院形成被告有罪之心證，本於罪疑唯輕之法
    則，自應為被告無罪之諭知。
四、原審疏未詳酌上情，遽為被告有罪之判決，容有未洽，被告
    乙○○提起上訴，否認犯罪，指摘原判決不當，為有理由，
    公訴人上訴，指原判決量刑過輕云云，則無理由。原判決既
    有上開可議，即無可維持，應由本院將原判決撤銷，改為被
    告乙○○無罪之諭知。
據上論斷，應依刑事訴訟法第369條第1項前段、第364條、第301
條第1項，判決如主文。
本案經檢察官侯千姬到庭執行職務。
中    華    民    國    98    年    5     月    21    日
                  刑事第十七庭  審判長法  官  趙功恆
                                      法  官  高明哲
                                      法  官  陳世宗
以上正本證明與原本無異。
如不服本判決，應於收受送達後10日內向本院提出上訴書狀，其
未敘述上訴之理由者並得於提起上訴後10日內向本院補提理由書
（均須按他造當事人之人數附繕本）「切勿逕送上級法院」。
                                      書記官  魏汝萍
中    華    民    國    98    年    5     月    21    日


司法院資訊處製作；財團法人民間司法改革基金會備份。
